【裁判字號】    98,訴,1579
【裁判日期】    990129
【裁判案由】    給付借款
【裁判全文】
臺灣臺南地方法院民事判決              98年度訴字第1579號
原      告  國泰人壽保險股份有限公司
法定代理人  乙○○
訴訟代理人  丙○○
被      告  甲○○○○○○○○.
上列當事人間請求給付借款事件，經本院於民國99年1月18日言
詞辯論終結，判決如下：
    主  文
被告應給付原告新臺幣壹佰零玖萬貳仟玖佰陸拾陸元，及自民國
九十三年十二月十五日起至清償日止，按年息百分之七．八七五
計算之利息，暨自民國九十四年一月十五日起至清償日止，逾六
個月以內者按上開利率百分之十，逾期超過六個月者，按上開利
率百分之二十計算之違約金。
訴訟費用新臺幣壹萬壹仟參佰玖拾元由被告負擔。
    事實及理由
一、按訴狀送達後，原告不得將原訴變更或追加他訴，但請求之
    基礎事實同一，或擴張或減縮應受判決事項聲明者，不在此
    限；民事訴訟法第255條第1項第2款、第3款定有明文。本件
    原告聲請支付命令時，請求被告應給付原告新臺幣（下同）
    1,092,966元，及自民國93年12月15日起至清償日止，按年
    息8.5%計算之利息，暨自94年1月15日起至清償日止，逾6個
    月以內者按上開利率10%，逾期超過6個月者，按上開利率
    20%計算之違約金，被告於法定期間內對支付命令提出異議
    ，應以支付命令之聲請視為起訴，嗣原告於言詞辯論中變更
    請求為被告應給付原告1,092,966元，及自93年12月15日起
    至清償日止，按年息7.875%計算之利息，暨自94年1月15 日
    起至清償日止，逾6個月以內者按上開利率10%，逾期超過6
    個月者，按上開利率20%計算之違約金（見本院卷第21頁）
    ，核屬減縮應受判決事項之聲明，依上開規定，應予准許，
    合先敘明。
二、原告起訴主張：被告於86年4月28日以其名下不動產辦理抵
    押向原告借款180萬元，約定借款期間自86年4月28日起至
    106年4月28日止，每1個月為1期，共分240期清償，每期攤
    還部分本金及依借款餘額計算之利息，如未按期攤還本息時
    ，被告即喪失分期攤還之權利及一切期限利益。嗣被告未依
    約給付本息，經原告行使抵押權聲請拍賣抵押物，並經臺灣
    屏東地方法院以該院93年度執字第16896號強制執行事件拍
    賣抵押物以清償債務，然經分配拍賣款，原告債權尚有1,09
    2,966元未獲清償，被告就拍賣不足額部分仍應負清償責任
    ，爰依據消費借貸之法律關係，提起本件訴訟，並聲明：被
    告應給付原告1,092,966元，及自93年12月15日起至清償日
    止，按年息7.875%計算之利息，暨自94年1月15日起至清償
    日止，逾6個月以內者按上開利率10%，逾期超過6個月者，
    按上開利率20%計算之違約金。
三、被告則以：被告確有向原告借款180萬元，並約定利息及違
    約金，然因被告沒有收入，又需扶養子女，實無力償還債務
    ，現每月至多僅能清償2、3千元，希原告同意被告以20萬元
    結清本件債務等語。並聲明：駁回原告之訴。
四、經查：原告主張之事實，業據其提出借據、約定書、繳息紀
    錄查詢單及臺灣屏東地方法院民事執行處強制執行金額計算
    書分配表為證，核與原告所述相符，被告以其無力償還為辯
    ，洵非有據，不足採信。從而，原告本於消費借貸之法律關
    係，請求被告給付如主文第1項所示之金額及利息、違約金
    ，為有理由，應予准許。
五、末按法院為終局判決時，應依職權為訴訟費用之裁判，民事
    訴訟法第87條第1項定有明文，爰確定訴訟費用額11,390元
    （即第一審裁判費），應由敗訴之被告負擔。
六、據上論結，本件原告之訴為有理由，依民事訴訟法第87條第
    1項、第78條，判決如主文。
中    華    民    國    99    年    1     月    29    日
                  民事第三庭    法  官   張桂美
以上正本證明與原本無異。
如不服本判決，應於送達後廿日內，向本院提出上訴狀並表明上
訴理由，如於本判決宣示後送達前提起上訴者，應於判決送達後
廿日內補提上訴理由書（須附繕本）。
中    華    民    國    99    年    1     月    29    日
                                書記官   謝安青


司法院資訊處製作；財團法人民間司法改革基金會備份。
